【裁判字號】    99,重訴,11
【裁判日期】    991213
【裁判案由】    違反槍砲彈藥刀械管制條例
【裁判全文】
臺灣基隆地方法院刑事判決              99年度重訴字第11號
公  訴  人  臺灣基隆地方法院檢察署檢察官
被      告  劉銘億
選任辯護人  林禮模律師
上列被告因違反槍砲彈藥刀械管制條例案件，經檢察官提起公訴
（99年度偵字第3722號），本院判決如下：
    主  文
劉銘億未經許可，製造可發射子彈具有殺傷力之槍枝，處有期徒
刑貳年，併科罰金新台幣拾萬元，罰金如易服勞役，以新台幣壹
仟元折算壹日，緩刑伍年，緩刑期間付保護管束。扣案之改造手
槍壹枝（槍枝管制編號：0000000000號）及電動電鑽
、電鑽鑽心、鐵鋸各壹支、鐵鉗支，均沒收之。
    事  實
一、劉銘億明知未經許可不得製造或持有可發射子彈具有殺傷力
    之槍枝，竟為自衛，於民國99年5 月初某日，在臺北市萬華
    區西門町，向身分不詳之成年人購得仿WALTHER 廠PPK/S 型
    半自動手槍之道具槍械1 枝後，於99年5 月15日晚間6 時30
    分許，在基隆市○○區○○街18之4 號工廠內，以電動電鑽
    、鐵鉗、鐵鋸等工具，將購得之前開槍枝換裝土造金屬槍管
    ，製造可發射子彈具有殺傷力之改造槍枝1 枝（槍枝管制編
    號：0000000000號），嗣其於99年8 月4 日凌晨3 時30分許
    ，在臺北縣瑞芳鎮○○○○路慶安橋頭，因行跡可疑為警盤
    查，經其同意與警方前往派出所查詢身分後，警方在其駕駛
    車號4837-TM 號自小客車之手煞車處，查獲上開改造手槍1
    支及不具殺傷力之子彈2 顆，劉銘億於前開製造槍枝之犯行
    為警查悉前，主動向警坦承製造槍枝之犯行，並帶同警方前
    往上址工廠，查獲其所有供為前開製造槍枝犯行所用電動電
    鑽、電鑽鑽心、鐵鋸各1 支及鐵鉗3 支，而願接受裁判，上
    情始為警所悉。
二、案經臺北縣政府警察局瑞芳分局報請臺灣基隆地方法院檢察
    署檢察官偵查起訴。
    理  由
壹、事實認定方面
    上開事實，業據被告於警詢、偵查及本院審理時坦承不諱，
    復有查獲現場照片附卷可稽，另有槍彈及電動電鑽、電鑽鑽
    心、鐵鋸各1 支、鐵鉗3 支扣案為佐，足認被告之自白與事
    實相符。又扣案之改造手槍1 枝（槍枝管制編號：00000000
    00號），經鑑定結果，認係仿WALTHER 廠PPK/S 型半自動手
    槍製造，換裝土造金屬槍管而成之槍枝，雖欠缺保險鈕，然
    不影響擊發功能，可供擊發適用子彈，具有殺傷力，此有內
    政部警政署刑事警察局99年9 月28日刑鑑字第0990128721號
    鑑定書及99年11月8 日刑鑑字第0990151748號函在卷可稽，
    故本件事證明確，被告之犯行應堪認定。
貳、法律適用方面
一、按槍砲彈藥刀械管制條例第8 條第1 項所謂製造行為，係指
    將槍枝材料組合成具殺傷力之槍枝，或將原不具殺傷力之槍
    枝改造成具殺傷力之槍枝而言。核被告所為，係犯槍砲彈藥
    刀械管制條例第8 條第1 項之未經許可製造可發射子彈具有
    殺傷力之槍枝罪；被告持有槍枝之低度行為，應為製造之高
    度行為所吸收，不另論罪。
二、次按對未發覺之罪自首而受裁判者，得減輕其刑，但有特別
    規定者，依其規定，刑法第62條定有明文；而犯槍砲彈藥刀
    械管制條例之罪自首，並報繳其持有之全部槍砲、彈藥、刀
    械者，減輕或免除其刑，其已移轉持有而據實供述全部槍砲
    、彈藥、刀械之來源或去向，因而查獲者，亦同，此為槍砲
    彈藥刀械管制條例第18條第1 項所明定，因槍砲彈藥刀械管
    制條例為刑法之特別法，則槍砲彈藥刀械管制條例第18條第
    1 項前段之規定，即為刑法第62條但書所示之特別規定，應
    優先適用；又槍砲彈藥刀械管制條例第18條第1 項所稱「自
    首」，係指對於未被發覺之犯罪，主動告知係其自己所犯願
    接受裁判而言，此所謂「發覺」，僅須有偵查犯罪職權之公
    務員已知犯罪事實，並知其人有犯罪嫌疑，將其人列為偵查
    對象即足當之，不以確知其人為該罪之真兇無誤為必要（最
    高法院95年度台上字第3933號及92年度台上字第422 號判決
    可資參照）。本件被告於99年8 月4 日凌晨3 時30分許，在
    臺北縣瑞芳鎮○○○○路慶安橋頭，因行經可疑為警盤查身
    分，警方在被告駕駛車號4837-TM 號自小客車之行李廂發現
    油壓剪及空帆布袋，通知轄區派出所，轄區派出所之副所長
    洪明仁據報到場後，因該處視線不明，被告同意隨同洪明仁
    返回派出所，洪明仁遂在被告駕駛前開車輛之手煞車處，發
    現以毛巾覆蓋之不明物品，將毛巾打開後，即發覺扣案槍枝
    ，經檢視後，發現該槍枝曾經改造，被告即坦承該槍枝係其
    改造，並帶同警方前往改造地點起出改造工具等情，業經證
    人洪明仁於本院審理時證述明確，足見被告雖係於警方查獲
    其持有之上開槍枝後，始向警坦承該槍係由其製造，然證人
    洪明仁證稱被告坦承該槍為其製造前，警方僅知該槍經過改
    造，不知改造槍枝之人即為被告等情，堪信被告係於製造槍
    枝之犯行為警查悉前，主動向警坦承犯行，並願接受裁判，
    已該當首揭自首之要件；惟被告持有之前開槍枝係經警查獲
    ，非由被告主動繳交予警方，與槍砲彈藥刀械管制條例第18
    條第1 項前段規定「報繳其持有之全部槍砲」之要件非屬相
    符，即無從適用槍砲彈藥刀械管制條例第18條第1 項前段之
    規定，然因被告就製造槍枝之犯行該當自首之要件，足見其
    有悔悟之心，爰依刑法第62條前段之規定減輕其刑。
三、另按犯罪之情狀顯可憫恕，認科以最低度刑仍嫌過重者，得
    酌量減輕其刑，刑法第59條定有明文。本件被告所犯未經許
    可製造可發射子彈具有殺傷力之槍枝罪，該罪之法定刑為無
    期徒刑或5 年以上有期徒刑，因被告係為自衛始製造槍枝，
    復無其他積極證據足證被告曾以該槍枝為其他犯罪行為，又
    其前雖有犯罪紀錄，然所犯為竊盜、侵占遺失物及施用毒品
    等罪，無違反槍砲彈藥刀械管制條例之犯罪前科，此有臺灣
    高等法院被告前案紀錄表在卷可稽，是認就被告之行為依刑
    法第62條前段之規定減輕其刑後，所科之最低度刑猶嫌過重
    ，爰依刑法第59條之規定，遞予減輕其刑。
四、爰審酌被告未經許可，製造前開可發射子彈具有殺傷力之改
    造手槍，對於社會治安之危害甚鉅，惟其於警方查悉其製造
    槍枝之犯行前自首，犯後態度良好，且其除於88、89年間曾
    因竊盜及侵占遺失物案件，經法院判處刑責外，別無其他犯
    罪紀錄等一切情狀，量處如主文所示之刑，並就罰金刑部分
    ，諭知易服勞役之折算標準。
五、被告除因竊盜案件，經本院以88年度易字第355 號判決判處
    有期徒刑6 月確定，於89年12月14日執行完畢，復因侵占遺
    失物案件，經本院以89年度瑞簡字第81號判決判處罰金確定
    外，別無其他犯罪紀錄，此有臺灣高等法院被告前案紀錄表
    在卷供參，足見被告前因故意犯罪受有期徒刑以上刑之宣告
    ，執行完畢後，5 年以內未曾因故意犯罪受有期徒刑以上刑
    之宣告，而被告係因一時失慮始為本件犯行，已於警方查悉
    其製造槍枝之犯行前自首，且製造之槍枝業經查扣，又被告
    已離婚，育有3 名就學中之子女，此有戶籍謄本、臺北縣瑞
    芳鄉鎮市公所低收入證明書及學生證影本附卷可稽，如被告
    入監服刑，將使子女失所依附，而被告經此科刑教訓，應能
    知所警惕不致再犯，是本院認所宣告之有期徒刑，以暫不執
    行為適當，爰併予宣告緩刑5 年，以啟自新；又被告為本件
    犯行，足見其法治觀念已有偏差，為導正被告之行為，爰諭
    知於緩刑期間併付保護管束，以收緩刑實效。
六、扣案仿WALTHER 廠PPK/S 型半自動手槍製造，換裝土造金屬
    槍管而成，可擊發子彈具有殺傷力之改造手槍1 枝（槍枝管
    制編號：0000000000號），係為違禁物，應依刑法第38條第
    1 項第1 款之規定宣告沒收；另扣案之電動電鑽、電鑽鑽心
    、鐵鋸各1 支及鐵鉗3 支，均為被告所有供為前開製造槍枝
    犯行所用之物，業經被告供承在卷，是應依刑法第38條第1
    項第2 款之規定宣告沒收。至於扣案之子彈2 顆，經試射均
    無法擊發，而不具殺傷力，此有內政部警政署刑事警察局99
    年9 月28日刑鑑字第0990128721號鑑定書可參，足見扣案子
    彈非屬違禁物，無庸宣告沒收，附此敘明。
據上論斷，應依刑事訴訟法第299 條第1 項前段，槍砲彈藥刀械
管制條例第8 條第1 項，刑法第11條前段、第62條前段、第59條
、第42條第3 項前段、第74條第1 項第2 款、第93條第1 項、第
38條第1 項第1 款、第2 款，判決如主文。
本案經檢察官周懷廉到庭執行職務。
中    華    民    國    99    年    12    月    13    日
                  刑事第三庭審判長法    官  陳志祥
                                  法    官  張婷妮
                                  法    官  邰婉玲
以上正本證明與原本無異。
如不服本判決應於收受送達後10日內向本院提出上訴書狀，並應
敘述具體理由；其未敘述上訴理由者，應於上訴期間屆滿後20日
內向本院補提理由書（均須按他造當事人之人數附繕本）「切勿
逕送上級法院」。
中    華    民    國    99    年    12    月    13    日
                                  書 記 官  王惠萍
附錄論罪法條：
槍砲彈藥刀械管制條例第8 條第1 項
未經許可，製造、販賣或運輸鋼筆槍、瓦斯槍、麻醉槍、獵槍、
空氣槍或第 4 條第 1 項第 1 款所定其他可發射金屬或子彈具
有殺傷力之各式槍砲者，處無期徒刑或 5 年以上有期徒刑，併
科新臺幣 1 千萬元以下罰金。

司法院資訊處製作；財團法人民間司法改革基金會備份。
